臺灣新北地方法院刑事判決
111年度金訴字第1559號
公  訴  人  臺灣新北地方檢察署檢察官
被      告  高信玉


指定辯護人  陳世錚律師（義務辯護律師）
上列被告因違反洗錢防制法等案件，經檢察官提起公訴（111年
度少連偵字第13號），本院判決如下：
    主  文
甲○○幫助犯洗錢防制法第十四條第一項一般洗錢罪，處有期徒刑
貳月，併科罰金新臺幣壹萬元，罰金如易服勞役，以新臺幣壹仟
元折算壹日。
    事  實
一、甲○○知悉金融帳戶係個人財產、信用之表徵，如隨意交予他
    人使用，可能供作財產犯罪之使用，而犯罪者取得他人金融
    帳戶資料之目的在於取得贓款及掩飾犯行不易遭人追查，卻
    仍基於縱前開取得帳戶資料之人利用該帳戶詐欺取財，並掩
    飾、隱匿特定犯罪所得以洗錢，而不違背其本意之幫助詐欺
    取財、幫助洗錢不確定故意，於民國110年6月8日前某不詳
    時間，在不詳地點，將其申辦之第一商業銀行帳號00000000
    000號帳戶(下稱一銀帳戶）金融卡及密碼提供予真實姓名、
    年籍均不詳之人，該人再以不詳方式提供上開一銀帳戶給某
    詐欺集團使用。嗣該詐欺集團某不詳成員於110年6月8日20
    時許，致電予乙○○，假冒為網路購物平台客服人員及合作金
    庫銀行人員，佯稱因系統錯誤，而加為高級會員，為避免扣
    款且可能涉及洗錢等案件，需依指示匯款至指定帳戶云云，
    致乙○○陷於錯誤，於同日21時23分許，操作自動櫃員機匯款
    新臺幣(下同)2萬9,985元至上開一銀帳戶內，再由該詐欺集
    團某不詳成員將該筆款項以自動櫃員機跨行轉帳至陳佳育(
    所涉幫助詐欺案件，業經本院以111年度金簡字第13號判決
    判處有期徒刑2月確定)所申辦之中國信託商業銀行帳號0000
    00000000號帳戶(下稱中信銀行帳戶)內，旋遭詐欺集團某不
    詳成員提領一空。嗣乙○○發現受騙，報警處理，而查悉上情
    。
二、案經乙○○訴由新北市政府警察局樹林分局報告臺灣新北地方
    檢察署檢察官偵查起訴。　　
    理  由
壹、程序部分：
一、按被告以外之人於審判外之陳述，雖不符刑事訴訟法第159
    條之1至第159條之4之規定，而經當事人於審判程序同意作
    為證據，法院審酌該言詞陳述或書面陳述作成時之情況，認
    為適當者，亦得為證據。當事人、代理人或辯護人於法院調
    查證據時，知有第159條第1項不得為證據之情形，而未於言
    詞辯論終結前聲明異議者，視為有前項之同意，刑事訴訟法
    第159條之5定有明文。經查，本判決所引用之供述證據，業
    經被告甲○○、辯護人及檢察官對於證據能力不爭執、同意有
    證據能力（見本院卷第41頁），且迄至言詞辯論終結前均未
    聲明異議(見本院卷第104頁)，本院審酌上開證據資料製作
    時之情況，並無違法、不當或不宜作為證據之情事，亦無證
    據證明係公務員違背法定程序所取得，是認為以之作為證據
    應屬適當。
二、另本判決引用之非供述證據，亦經本院依法踐行調查證據程
    序，檢察官、被告及辯護人均不爭執各該證據之證據能力，
    且亦查無依法應排除其證據能力之情形，是以下本判決所引
    用之非供述證據均有證據能力。
貳、實體部分：
一、認定事實之理由與依據：
    訊據被告固坦承有開設上揭一銀帳戶，惟矢口否認有何幫助
    詐欺、幫助洗錢之犯行，辯稱：一銀帳戶的存摺、金融卡都
    在我身上，這是我用了10幾年的薪資帳戶。110年6月8日晚
    間我接到一通電話，詢問我是否有在網路上買東西，我說有
    之後，對方表示內部把我用成團購，叫我去ATM解除團購，
    所以我就依據對方的指示去操作ATM云云。被告之辯護人為
    被告辯護稱：被告擔任作業員10餘年，所有之一銀帳戶是用
    作薪資轉帳之用，迄今一銀帳戶之存摺、金融卡仍為被告所
    使用，並未交付他人。被告係於110年6月8日21時許，接獲
    詐欺集團來電表示網購發生團購錯誤，需至自動櫃員機解除
    團購，被告遂於同日21時23分至新北市○○區○○路○○路00號三
    峽區農會家樂福外自動櫃員機，依據詐欺集團的指示操作自
    動櫃員機。被告操作當時並不知悉告訴人乙○○有轉入2萬9,9
    85元，僅係單純為了解除團購而操作自動櫃員機，
　　被告並無幫助詐欺、幫助洗錢之犯意云云。經查：
　　㈠上開一銀帳戶為被告申請開立；另詐欺集團成員於110年6
      月8日20時許致電告訴人，假冒為網路購物平台客服人員
      及合作金庫銀行人員，佯稱因系統錯誤，而加為高級會員
      ，為避免扣款且可能涉及洗錢等案件，需依指示匯款至指
      定帳戶云云，致告訴人陷於錯誤，於同日21時23分許，操
      作自動櫃員機匯款2萬9,985元至上開一銀帳戶內，而該筆
      款項再以自動櫃員機跨行轉帳至證人陳佳育所申辦之中信
      銀行帳戶內等節，業據證人即告訴人於警詢、證人陳佳育
      於警詢、檢察事務官詢問時證述在案（見臺灣新北地方檢
      察署111年度少連偵字第13號卷，下稱偵查卷，第13至37
      、79頁正反面、495至499頁），並有中國信託商業銀行股
      份有限公司110年7月13日中信銀字第110224839161709號
      函檢附之客戶資料及歷史交易明細、第一商業銀行總行11
      0年9月2日一總營集字第96905號函檢附之交易明細、告訴
      人提供之國泰世華銀行交易明細、第一商業銀行總行111
      年2月18日一總營集字第15138號函檢附之交易明細在卷可
      查（見偵查卷第169至179、199至201、261、437至465）
      ，亦為被告所不否認，堪認上情為真。
　　㈡被告將上開一銀帳戶之金融卡、密碼提供予真實姓名、年
      籍不詳之人使用：
　　　⒈依據第一商業銀行總行111年2月18日一總營集字第15138
        號函暨檢附之交易明細所示（見偵查卷第437至465頁）
        ，告訴人於110年6月8日21時23分許，跨行存款2萬9,98
        5元至上開一銀帳戶，於2分鐘後，即同日21時25分，就
        有人使用被告所有之上開一銀帳戶金融卡操作自動櫃員
        機，轉帳2萬9,985元至前揭中信銀行帳戶內。則依據上
        開交易明細所示，被告之一銀帳戶金融卡，顯然係在詐
        欺集團控制之下，詐欺集團取得被告所有之上開一銀帳
        戶之控制及使用權，詐欺集團成員方得在告訴人匯款後
        ，隨即使用被告之一銀帳戶金融卡將告訴人所轉入之2
        萬9,985元轉匯至證人陳佳育所有，但交付予詐欺集團
        使用之中信銀行帳戶內。
　　　⒉至被告雖一再以前詞置辯，惟查：被告於檢察事務官詢
        問時，從未提及其於110年6月8日晚間接獲電話，並依
        對方指示操作自動櫃員機一事（見偵查卷第417至419、
        495至499頁），則被告於本院審理時方為前開供述，真
        實性顯非無疑。再者，若確如被告所辯，其亦係遭詐欺
        集團成員利用，方為上開操作自動櫃員機之行為等節為
        真，則詐欺集團成員必須在事前就知悉被告之一銀帳戶
        之帳號以提供給告訴人轉帳，且早已掌握被告之聯繫方
        式、知悉被告於告訴人匯款後之短時間內一定會接聽電
        話，並確信被告會因詐欺集團之話術陷於錯誤，而持被
        告之一銀帳戶金融卡前往操作自動櫃員機將特定金額款
        項轉帳至特定帳戶內。上開環節若有其一未如詐欺集團
        成員預期，如被告未接聽電話、未聽信詐欺集團所稱操
        作自動櫃員機解除分期付款為真，而前往操作自動櫃員
        機，或輸入之轉帳金額、帳號有誤等等，告訴人所匯款
        之2萬9,985元可能就會無法為詐欺集團成員所取得。然
        現今為圖小利而出賣、出租自身金融帳戶之人不在少數
        ，詐欺集團得以任意掌控之金融帳戶亦不勝枚舉，詐欺
        集團實無甘冒上開任一環節出錯，導致無法獲得詐欺所
        得之風險，而使用被告前揭一銀帳戶之可能。退而言之
        ，若係因詐欺集團成員誤將被告之一銀帳戶提供給告訴
        人匯款，然詐欺集團成員必須在告訴人匯款後2分鐘內
        迅速發現錯誤，且找出被告之聯繫方式、撥打電話給被
        告，再對被告施以詐術，使被告信以為真，進而前往新
        北市○○區○○路00號自動櫃員機操作被告之一銀帳戶，而
        將告訴人匯款之金錢轉匯至詐欺集團所掌控至上開中信
        銀行帳戶內，然而，上開種種舉止實無在2分鐘內完成
        之可能。綜合上情，被告所辯，孰難採信。
　　　⒊又被告雖於本院審理時提出其一銀帳戶之金融卡、存摺
        以證明其並未交付其一銀帳戶供不詳之人使用云云（見
        本院卷第49至50頁），惟被告將其一銀帳戶之金融卡暫
        時借由他人使用後，隨即取回，亦屬可能，且現今提供
        自身帳戶暫時供他人使用者，屢見不鮮，被告雖仍持有
        其一銀帳戶之金融卡、存摺，實難作為有利被告之認定
        。另被告之一銀帳戶雖為被告之薪資帳戶，然被告是否
        提供薪轉帳戶，與是否提供帳戶供他人用以作為詐騙款
        項之匯入帳戶，彼此間並無必然關連性，欲提供何帳戶
        幫助犯罪，其自可任意決定，且提供薪轉帳戶後，在該
        帳戶被列為警示帳戶前並非即不能領取薪資。基此，無
        從憑其提供何帳戶、未提供何帳戶云云，即作為對其有
        利之認定。
　　　⒋另參酌一般國人向金融機構開設金融帳戶，並無任何法
        令限制，若係用於存提款之正當用途，大可光明正大自
        行申請使用，而金融帳戶之用途係用來存提款項，一旦
        有人收集他人金融帳戶做不明使用，依一般常識認知，
        極易判斷乃係該隱身幕後之使用人基於使用別人之金融
        帳戶，存提款情形可不易遭人循線追查之考慮而為，自
        可產生與不法犯罪目的相關之合理懷疑，且依一般稍具
        知識之人，對於日常生活常見之不法之徒，利用他人金
        融帳戶以掩人耳目進行之不法行為中，最常見者不外乎
        詐欺取財，以金融帳戶作為犯罪工具，是存摺及金融卡
        等乃係個人重要物件，一般人自不會任意交由他人保管
        。而被告將其一銀帳戶之金融卡及密碼交付予不詳之人
        時，被告並無任何有效控管其帳戶使用之方法，一旦遭
        詐欺集團用作詐欺或其他不法用途，被告亦無任何有效
        方式防阻，卻仍提供本案一銀帳戶之金融卡及密碼資料
        。則依被告之智識、經驗，當知交付帳戶資料後，一旦
        遭他人提領現金款項或轉匯，司法單位即無從追索該帳
        戶内資金之去向及所在，是被告主觀上已認識本案帳戶
        後續資金流向，實有無法追索之可能性而形成金流斷點
        ，將產生遮斷金流以逃避國家追訴之效果。要之，被告
        主觀上具幫助詐欺取財、洗錢等罪之不確定故意，應堪
        認定。
　　㈢綜上各情相互酌參，被告矢口否認犯行，顯係事後飾卸之
      詞，不足採信，本案事證明確，被告上開犯行洵堪認定，
      應依法論科。　　　
二、論罪科刑：
　　㈠按刑法上之幫助犯，係對於犯罪與正犯有共同之認識，而
      以幫助之意思，對於正犯資以助力，未參與實行犯罪之行
      為者而言。又洗錢防制法所稱洗錢，指下列行為：二、掩
      飾或隱匿特定犯罪所得之本質、來源、去向、所在、所有
      權、處分權或其他權益者，洗錢防制法第2條第2款定有明
      文。而前揭規定所稱之掩飾、隱匿行為，目的在遮掩、粉
      飾、隱藏、切斷特定犯罪所得與特定犯罪間之關聯性，是
      此類洗錢行為須與欲掩飾、隱匿之特定犯罪所得間具有物
      理上接觸關係（事實接觸關係）。而提供金融帳戶金融卡
      及密碼供他人使用，嗣後被害人雖匯入款項，然此時之金
      流仍屬透明易查，在形式上無從合法化其所得來源，未造
      成金流斷點，尚不能達到掩飾或隱匿特定犯罪所得之來源
      、去向及所在之作用，須待款項遭提領後，始產生掩飾、
      隱匿之結果。故而，行為人提供金融帳戶金融卡及密碼，
      若無參與後續之提款行為，即非洗錢防制法第2條第2款所
      指洗錢行為，無從成立一般洗錢罪之直接正犯；然如行為
      人主觀上認識該帳戶可能作為收受及提領特定犯罪所得使
      用，他人提領後即產生遮斷資金流動軌跡以逃避國家追訴
      、處罰之效果，仍基於幫助之犯意而提供，則應論以幫助
      犯同法第14條第1項之一般洗錢罪（最高法院108年度台上
      大字第3101號刑事大法庭裁定意旨參照）。查被告將本件
      一銀帳戶之金融卡、密碼，提供予他人，雖非直接實行詐
      欺取財、掩飾、隱匿詐欺犯罪所得之去向及所在之構成要
      件行為，惟已對本案詐欺集團成員遂行詐欺取財、掩飾、
      隱匿詐欺犯罪所得之去向及所在資以助力，有利詐欺取財
      及洗錢之實行，是被告應屬幫助犯詐欺取財罪、幫助犯一
      般洗錢罪。核被告所為，係犯刑法第30條第1項前段、第3
      39條第1項之幫助詐欺取財、刑法第30條第1項前段、洗錢
      防制法第2條第2款、第14條第1項之幫助一般洗錢罪。
　　㈡被告上開犯行，係以一行為同時觸犯所犯幫助詐欺取財罪
      及幫助洗錢罪等二罪名，為想像競合犯，應依刑法第55條
      之規定，從較重之幫助洗錢罪處斷。
　　㈢被告係對詐欺及一般洗錢之正犯資以助力而未參與其犯罪
      行為之實行，屬幫助犯，爰依刑法第30條第2項規定，減
      輕其刑。
　　㈣爰以行為人之責任為基礎，審酌被告應有相當之智識能力
      可判斷如將所有之上開一銀帳戶金融卡及密碼交付予他人
      ，他人將有用以為詐欺犯行之高度可能，卻仍提供上開帳
      戶供詐欺集團充為詐欺犯罪之用，助長詐欺集團犯罪之橫
      行，並協助掩飾犯罪贓款去向，增加國家查緝犯罪及告訴
      人尋求救濟之困難，危害社會秩序穩定及正常交易安全，
      造成告訴人受有金錢損失，所為實不足取；並斟酌其犯罪
      之動機、目的、手段、提供帳戶數量、告訴人所受之損害
      ，及其自述國小畢業、從事作業員工作（見本院卷第40頁
      ）及犯後態度等一切情狀，量處如主文所示之刑，並就罰
      金刑部分，諭知如主文所示之易服勞役之折算標準。又卷
      內尚乏被告確有因本件幫助洗錢犯行取得犯罪所得之具體
      事證，自無從依刑法沒收相關規定沒收其犯罪所得，附此
      敘明。
據上論斷，應依刑事訴訟法第299條第1項前段（依刑事判決精簡
原則，僅記載程序法條），判決如主文。
本案經檢察官丙○○提起公訴，檢察官宋有容到庭執行職務。　
中　　華　　民　　國　　111 　年　　11　　月　　24　　日
                  刑事第十七庭  審判長法  官  劉凱寧

　　　　　　　                  　　  法  官  黃俊雯

　　　　　　                  　　　  法  官  許菁樺
上列正本證明與原本無異。　　　　　　　　　　
如不服本判決應於收受判決後20日內向本院提出上訴書狀，並應
敘述具體理由；其未敘述上訴理由者，應於上訴期間屆滿後20日
內向本院補提理由書（均須按他造當事人之人數附繕本）「切勿
逕送上級法院」。
                                       書記官  陳冠云
中　　華　　民　　國　　111 　年　　11　　月　　29　　日
附錄本案論罪科刑法條全文：
中華民國刑法第30條
幫助他人實行犯罪行為者，為幫助犯。雖他人不知幫助之情者，
亦同。
幫助犯之處罰，得按正犯之刑減輕之。
中華民國刑法第339條
意圖為自己或第三人不法之所有，以詐術使人將本人或第三人之
物交付者，處5年以下有期徒刑、拘役或科或併科50萬元以下罰
金。
以前項方法得財產上不法之利益或使第三人得之者，亦同。
前二項之未遂犯罰之。
洗錢防制法第14條
有第二條各款所列洗錢行為者，處7年以下有期徒刑，併科新臺
幣5百萬元以下罰金。
前項之未遂犯罰之。
前二項情形，不得科以超過其特定犯罪所定最重本刑之刑。
洗錢防制法第2條
本法所稱洗錢，指下列行為：
一、意圖掩飾或隱匿特定犯罪所得來源，或使他人逃避刑事追訴
    ，而移轉或變更特定犯罪所得。
二、掩飾或隱匿特定犯罪所得之本質、來源、去向、所在、所有
    權、處分權或其他權益者。
三、收受、持有或使用他人之特定犯罪所得。